臺北高等行政法院判決
                                      100年度簡字第242號
原      告　趙盛榮
被      告　勞工保險局
代　表　人　陳益民（總經理）
訴訟代理人　李淑萍
            解怡倩
上列當事人間勞保事件，原告不服行政院勞工委員會中華民國10
0年1月26日勞訴字第0990025582號訴願決定，提起行政訴訟，本
院判決如下：
    主      文
原告之訴駁回。
訴訟費用由原告負擔。
　　事實及理由
一、程序事項：
    本件屬關於公法上財產關係涉訟，訴訟標的金額為新臺幣（
    下同）204,400 元，為400,000 萬元以下，依行政訴訟法第
    229 條第1 項第3 款規定，應適用簡易程序，並依同法第23
    3 條第1 項規定，得不經言詞辯論，先予敘明。
二、事實概要：
    原告自民國78年6 月27日起加入勞工保險，於98年12月31日
    改以改制前臺北縣旅遊服務人員職業工會為投保單位，接續
    參加勞工保險，而於99年7 月5 日以罹患先天性左側腎臟缺
    損為由，檢據申請失能給付，經被告審認其於99年6 月22日
    經醫師診斷之失能狀態，固符合勞工保險失能給付標準附表
    第7-30項第9 等級，惟屬先天性疾病，應係於初次加保前發
    生之失能事故，加保後失能等級並未提高，乃以99年8 月12
    日保給殘字第09960546540 號函（下稱原處分）對原告失能
    給付申請案件核定不予給付。原告不服，循序申請爭議審議
    及提起訴願，均經決定駁回，遂提起本件行政訴訟。
三、原告起訴略以：
    依據被告特約專科醫師見解，原告既無腎臟手術病史，而影
    像檢查顯示左腎不存在，此情況最有可能是先天性；原告為
    求證此一推論，於99年6 月25日向行政院衛生署中央健康保
    險局（下稱中央健保局）臺北業務組申請重大傷病類別「08
    天先性畸形及染色體異常」，經中央健保局審核原告病歷資
    料（包含腎臟超音波報告或核醫造影報告）及家族病史資料
    後，於99年7 月21日以全民健康保險重大傷病核定審查通知
    書通知原告略以：經審查不符全民健康保險重大傷病範圍，
    不同意發給重大傷病證明，無證據顯示原告為先天性左側腎
    臟缺乏等語，足見原處分應有違誤，應予撤銷等語。並聲明
    求為撤銷原處分及訴願決定，被告並應作成准予核給原告失
    能給付204,400 元之行政處分。
四、被告答辯略以：
  (一)原告於78年6 月27日初次加入勞工保險，本件失能給付之申
    請，據原告提出之行政院衛生署臺北醫院99年6 月22日出具
    之失能診斷書內「診斷失能之傷病名稱」及「胸腹部失能詳
    況欄」皆記載：先天性左側腎臟缺損，經被告將該失能診斷
    書及行政院衛生署臺北醫院99年7 月24日函送之相關病歷資
    料，送請被告特約專科醫師提供之醫理見解略以：「原告既
    無腎臟手術病史而影像檢查則顯示左腎不存在，此情況最有
    可能是先天性。」據此，原告所患屬先天性疾病，於78年6
    月27日初次加保前之失能程度已符合勞工保險失能給付標準
    附表第7-30項第9 等級，惟係屬加保前發生之失能事故，又
    其於99年6 月22日診斷失能時之失能程度仍符合同附表第7-
    30項第9 等級，失能等級並未提高，不符勞工保險條例第19
    條第1 項及第53條第1 項之請領規定，參照行政院勞工委員
    會95年5 月18日勞保2 字第0950025649號函及98年11月26日
    勞保2 字第0980140555號函，被告核定原告所請失能給付不
    予給付，嗣於爭議審議程序，亦經勞工保險監理委員會囑特
    約專科醫師審查意見表示，據行政院衛生署臺北醫院99年6
    月22日出具之失能診斷書及該病歷顯示，原告接受腎靜脈攝
    影術證實左側腎臟缺損，初次加保時已符合第7-30項第9 等
    級，99年6 月22日出具失能診斷書當時，失能等級並未提高
    。綜上，原告此次所請失能給付，其所患於78年6 月27日初
    次加保前之失能程度已符合勞工保險失能給付標準附表第7-
    30項第9 等級，係屬加保前事故，99年6 月22日出具失能診
    斷書當時之失能程度仍符合同附表第7-30項第9 等級，因失
    能等級並未提高，被告核定不予給付尚無不當。
  (二)有關原告主張：99年7 月21日全民健康保險重大傷病核定審
    查通知原告，醫審意見：無證據顯示病患為先天性左側腎臟
    缺失乙節，惟全民健康保險重大傷病證明之核發標準與勞工
    保險失能給付之認定係適用不同法令，自不得援引比照適用
    。本件被告據所送行政院衛生署臺北醫院99年6 月22日出具
    之失能診斷書並調取原告在該院就診之相關病歷資料，送請
    被告特約專科醫師審查意見已如前述，並核定所請失能給付
    不予給付。原告不服，向勞工保險監理委員會申請審議，亦
    經該會以據專業醫師審查認被告原核定不予給付尚無不當，
    而審定申請審議駁回，此有勞工保險監理委員會專科醫師審
    查意見表附卷可稽。是本件既經被告及勞工保險監理委員會
    專科醫師審查，咸認原告所患係屬加保前發生之失能事故，
    於78年6 月27日初次加保前及99年6 月22日診斷失能時之失
    能程度皆符合勞工保險失能給付標準附表第7-30項第9 等級
    ，因失能等級並未提高，被告據以否准所請失能給付，並無
    不合等語。並聲明求為判決駁回原告之訴。
五、本件兩造爭執要點為被告審認原告之失能狀態非發生於加入
    勞工保險之後，且在加保後並無提高失能等級之情形，而對
    於原告之失能給付申請案件，核定不予給付，認事用法有無
    違誤？
六、本院判斷如下：
  (一)按勞工保險條例第19條第1 項規定：「被保險人於保險效力
    開始後停止前，發生保險事故者，被保險人或其受益人得依
    本條例規定，請領保險給付。」第28條規定：「保險人為審
    核保險給付或勞工保險監理委員會為審議爭議案件認有必要
    者，得向被保險人、受益人、投保單位、各該醫院、診所或
    領有執業執照之醫師、助產士等要求提出報告，或調閱各該
    醫院、診所及投保單位之病歷、薪資帳冊、檢查化驗紀錄或
    放射線診斷攝影片（X 光照片）及其他有關文件，被保險人
    、受益人、投保單位、各該醫院、診所及領有執業執照之醫
    師或助產士等均不得拒絕。」第53條第1 項規定：「被保險
    人遭遇普通傷害或罹患普通疾病，經治療後，症狀固定，再
    行治療仍不能期待其治療效果，經保險人自設或特約醫院診
    斷為永久失能，並符合失能給付標準規定者，得按其平均月
    投保薪資，依規定之給付標準，請領失能補助費。」第54條
    之1 第1 項規定：「前2 條失能種類、狀態、等級、給付額
    度、開具診斷書醫療機構層級及審核基準等事項之標準，由
    中央主管機關定之。」同條例施行細則第68條規定：「依本
    條例第53條或第54條規定請領失能給付者，應備下列書件：
    一、失能給付申請書及給付收據。二、失能診斷書。三、經
    醫學檢查者，附檢查報告及相關影像圖片。保險人審核失能
    給付，除得依本條例第56條規定指定全民健康保險特約醫院
    或醫師複檢外，並得通知出具失能診斷書之醫院或診所檢送
    相關檢查紀錄或診療病歷。」又勞工保險失能給付標準第5
    條第1 項第9 款規定：「失能等級共分為15等級，各等級之
    給付標準，按平均日投保薪資，依下列規定日數計算之：九
    、第9 等級為280 日。」
  (二)次按原告提起課予義務訴訟之目的在於請求行政法院判命行
    政機關應作成行政處分，除其請求權之成立與否須以特定時
    點之事實與法律狀態為據外，行政法院應審查原告之請求權
    迄法院裁判時是否仍成立？行政機關有無作為義務？故應以
    行政法院言詞辯論終結時之法律及事實狀態為判斷之基準時
    點，其不經言詞辯論者，則以行政法院裁判時為基準時點（
    最高行政法院99年度判字第1118號判決意旨參照）。
  (三)經查：
    1.原告係於78年6 月27日初次加入勞工保險，其後經多次退
      保及加保後，於98年12月31日續由改制前臺北縣旅遊服務
      人員職業工會投保加入勞工保險，而於翌年7月5日填具勞
      工保險失能給付申請書及給付收據並檢附勞工保險失能診
      斷書，以其患有先天性左側腎臟缺損為事由，向被告申請
      失能給付，而經被告作成原處分核定不予給付，原告循序
      申請爭議審議及提起訴願，均經決定駁回等情，有原告之
      勞工保險異動資料查詢表（見原處分卷第5 至6 頁）、原
      告99年7 月5 日提出於被告之勞工保險失能給付申請書及
      給付收據（見原處分卷第1 頁）、勞工保險失能診斷書（
      見原處分卷第2 頁至第3 項）、原處分（見原處分卷第10
      頁）、勞工保險監理委員會99年10月25日99保監審字第34
      79號保險爭議審定書（見原處分卷第11頁反面至12頁反面
      ）及行政院勞工委員會100 年1 月26日勞訴字第09900255
      82號訴願決定書（見本院卷第15頁至20頁）在卷可稽。
    2.稽之上開原告申請時提出之診斷書係載稱：「診斷失能之
      傷病名稱：先天性左側腎臟缺損」「治療經過：先天性左
      側腎臟缺損，99.6.8腎功能正常」「初診日期99年6 月8
      日」等情，至於住院診療期間及門診診療期間等欄位均空
      白，顯不足以證明原告上開失能狀態係發生在78年6 月27
      日初次加入勞工保險之後。而經被告依勞工保險條例第28
      條規定，調取原告在行政院衛生署臺北醫院之病歷資料併
      及上開診斷書等資料囑請專科醫師審查結果，其所表示之
      醫理見解如次：1.作成原處分前之特約專科醫師審查意見
      ─「趙君既無腎臟手術病史而影像檢查則顯示左腎不存在
      ，此情況最有可能是先天性。」（見原處分卷第4 頁）；
      2.爭議審議審定前之勞工保險監理委員會特約醫師審查意
      見─「本件趙盛榮先生罹患先天性左側腎臟缺損申請失能
      給付案。據行政院衛生署臺北醫院99-6-22 出具之失能診
      斷書及該院病歷，趙君接受腎靜脈攝影術證實左側腎臟缺
      損，初次加保時已達失能附表第7-30項第9 等級，失能等
      級並未提高，勞保局核定並無不當。」（見爭議審議卷第
      5 頁）等情，有各特約審查醫師審查意見在卷可參。經核
      各該特約審查醫師之醫理見解，與卷附原告病歷資料所載
      並無不合。是以被告就原告之失能給付申請案件，採酌特
      約專科醫師審查所表示之醫理見解，據以專業判斷，認定
      原告之先天性左側腎臟缺損之事故，不能證明係發生在參
      加勞工保險之後，而對其申請案件核定不予給付，核無違
      反法定程序，認事用法亦未悖離前揭專業判斷應行注意之
      事項，難謂有違誤之情形，行政法院自應予以尊重。
    3.原告雖復謂渠曾於99年6 月25日向中央健保局臺北業務組
      申請核發重大傷病類別「08天先性畸形及染色體異常」之
      證明，已經中央健保局審核認定無證據顯示係屬先天性左
      側腎臟缺乏，不符全民健康保險重大傷病範圍，而否准所
      請，故原處分違法云云，惟由上開原告之診斷書及相關病
      歷資料，既無從證明其所患天性左側腎臟缺損係發生於勞
      工保險效力開始之後，其申請即不符合前引勞工保險條例
      第19條第1 項規定之要件，要難徒憑上開中央健保局否准
      其申請核發重大傷病類別「08天先性畸形及染色體異常」
      證明之處分，資為原處分違法之論據。
七、綜上所述，原告上開主張各節，均非可採。本件原告申請勞
    工保險失能給付，因不能證明該失能狀態，係發生在勞工保
    險效力開始之後，則被告作成原處分核定不予給付，認事用
    法俱無違誤，爭議審議審定及訴願決定予以維持，核無不合
    。從而，原告訴請撤銷原處分、爭議審定及訴願決定，求為
    判命被告作成准予核給原告失能給付204,400 元之行政處分
    ，為無理由，應予駁回。
八、本件為判決基礎之事證已臻明確，兩造其餘陳述及舉證，核
    與判決結果不生影響，爰不逐一論述，併予敘明。
據上論結，本件原告之訴為無理由，爰依行政訴訟法第98條第1
項前段、第233 條第1 項，判決如主文。
中　　華　　民　　國　　100　 年　　10　　月　　11　　日
　　　　　　　　　　臺北高等行政法院第七庭
        　　　　　　　　　　　　　　法　官　蔡　紹　良
上為正本係照原本作成。
本件以訴訟事件所涉及之法律見解具有原則性者為限，始得於本
判決送達後20日內向本院提出上訴狀並表明上訴理由，如已於本
判決宣示後送達前提起上訴者，應於判決送達後20日內補具上訴
理由（均按他造人數附繕本），且經最高行政法院許可後方得上
訴。
中　　華　　民　　國　　100 　年　　10　　月　　13　　日
　　　　　　　　　　　　　　　　　　書記官　林　俞　文